【裁判字號】    97,交抗,367
【裁判日期】    970815
【裁判案由】    聲明異議
【裁判全文】
臺灣高等法院高雄分院刑事裁定         97年度交抗字第367號
抗  告  人
即受處分人    甲○○
上列抗告人因違反道路交通管理處罰條例聲明異議案件，不服臺
灣高雄地方法院中華民國97年5 月29日裁定（97年度交聲字第84
8 號），提起抗告，本院裁定如下：
    主  文
抗告駁回。
    理  由
一、抗告意旨略以：法官立場不公，偏袒證人，引導證人改證詞
    ；伊未闖紅燈，警員所站之位置應非距離路口30公尺，爰請
    求撤銷原裁定云云。
二、按汽車駕駛人，行經有燈光號誌管制之交岔路口闖紅燈者，
    處新臺幣1,800 元以上5,400 元以下罰鍰，道路交通管理處
    罰條例第53條第1 項定有明文。又汽車駕駛人違反上開規定
    者，除依原條款處罰鍰外，並予記違規點數3 點之處分，同
    條例第63條第1 項第3 款亦有明定。
三、經查，抗告人於民國97年2 月20日15時37分騎乘車號YCI-63
    3 號重型機車，北往南行經高雄市○○○路與中華社區路口
    時，因闖紅燈，為警當場掣單舉發，並由抗告人簽收該舉發
    違反道路交通管理事件通知單之事實，為抗告人所是認，並
    有上開舉發違反道路交通管理事件通知單乙紙在卷可稽，此
    部分事實堪以認定。雖抗告人另以上揭情詞置辯；惟查，抗
    告人確有於上揭時、地闖紅燈之行為乙節，業據證人即本件
    舉發違規之員警張國松於原審審理中證稱：「我當時站在距
    離高雄市○○○路與中華社區路口之號誌約30公尺處，高楠
    公路北往南向是80秒，該處之號誌是特殊號誌，80秒之後左
    轉箭頭綠燈亮起約12秒讓在內車道的汽車可以左轉；東西向
    往中華社區的號誌轉成綠燈且機車均已通行後，我們才取締
    攔停並告知異議人你闖紅燈；當時我所站的位置視線良好，
    可清楚看到號誌的變化情形，可以清楚看到異議人闖紅燈。
    」等語明確（見原審卷第15頁至第16頁），並有高雄市政府
    警察局舉發違反道路交通事件通知單及證人張國松庭呈之現
    場圖1 份附卷可稽。是證人即員警張國松當時既在上開路口
    執行勤務，隨時注視該路口之交通號誌變換下，自可目光直
    視紅燈號誌亮起後，仍未停等紅燈而闖越通過者。再者，證
    人張國松係待東西向之號誌轉成綠燈後，始取締北向南之闖
    紅燈者，亦即東西向之號誌已轉成綠燈通行時，南北向之車
    輛當屬禁止通行即紅燈狀態，根本無庸置疑；且系爭路口有
    「北向南左轉保護時向（綠燈12秒）」之設置，此觀證人張
    國松於原審庭呈之上開現場圖即可自明，而該設置既係為讓
    北向南內車道上待左轉之汽車通行，亦為任何有照駕駛者均
    知之交通規則，是縱然證人張國松於原審證稱時，將待左轉
    之汽車云為行人，亦屬口誤之情，並不影響事實之認定。抗
    告人抗告所稱，純屬個人臆測之詞，不足為據。本件抗告人
    確有上述交通違規之情，足堪認定。
四、末查，交通警察製單舉發違反道路交通管理處罰條例所列之
    違規事實，本質上為行政處分，係公務員基於職務上之權力
    ，依法就特定之具體事件所為之具公法上效果之單方面行政
    行為，基於公務員為公法上行為具有公信力之原則，該行政
    行為當可被推定為真正，其據以依法處分之事實認定亦為正
    確無誤。本此公信原則，乃立法者賦予行政機關制定違反道
    路交通事件統一裁罰標準及處理細則，使執勤警員得當機處
    分以達其維護交通秩序、安全之行政目的。若謂公務員一切
    行政行為均需預留證據以證其實，則國家行政勢必窒礙難行
    ，據此，刑事訴訟法就犯罪證據有關之規定中，與屬行政秩
    序罰之交通違規裁罰本質不合之部分，自不在準用之列。易
    言之，倘無證據可資證明執勤員警有捏造事實違法取締之情
    事存在，則執勤警員本其維護交通秩序、安全職責所為之舉
    發，自應受到合法、正確之推定。本件員警於原審法院訊問
    時所證述之上開取締經過，亦無違反常情或矛盾之處，且誤
    認之可能性亦低。再參諸員警張國松於原審法院訊問時，係
    經依法具結後而為陳述，其若虛捏事實而為偽證，則尚且將
    受刑事之追訴與處罰，故在未經證明其係偽證前，其證詞又
    無不合常情或矛盾之處，且有上開具結之方式擔保其真實性
    ，則執勤警員本其維護交通秩序、安全職責所為之舉發，自
    應受到合法、正確之推定。
五、綜上，本院認員警張國松於原審所證，應可採信，抗告人違
    規事證應屬明確。從而原處分機關依道路交通管理處罰條例
    第53條第1 項、第63條第1 項規定而為裁處，並無不當。原
    審裁定駁回抗告人之異議，核無違誤。抗告人猶執前詞提起
    抗告，為無理由，應予駁回。
據上論結，應依道路交通案件處理辦法第26條，刑事訴訟法第41
2 條，裁定如主文。
中    華    民    國    97    年     8     月    15   日
                  刑事第四庭    審判長法  官  蕭權閔
                                      法  官  郭玫利
                                      法  官  吳進寶
以上正本證明與原本無異。
不得再抗告。
中    華    民    國    97    年     8     月    15   日
                                      書記官  林佳蓉


司法院資訊處製作；財團法人民間司法改革基金會備份。
